臺灣南投地方法院刑事判決
111年度交易字第14號
公  訴  人  臺灣南投地方檢察署檢察官 
被      告  鍾承翰


選任辯護人  簡珣律師
上列被告因過失傷害案件，經檢察官提起公訴（110年度調院偵
字第83號），本院判決如下：
    主  文
鍾承翰犯過失傷害罪，處拘役肆拾日，如易科罰金，以新臺幣壹
仟元折算壹日。
    事  實
一、鍾承翰於民國110 年3 月2 日12時30分許，駕駛車牌號碼00
    00-00號自用小客車，沿南投縣草屯鎮和興街由南往北方向
    行駛，至該街與碧山路交岔路口欲左轉彎進入碧山路時，本
    應注意汽車行駛至無號誌交岔路口，轉彎時應讓行人優先通
    行，並應注意車前狀況，並隨時採取必要之安全措施，而依
    依當時天候晴、日間自然光線、路面乾燥、無缺陷、無障礙
    物、視距良好等情狀，並無不能注意之情事，竟疏未注意及
    此，竟貿然左轉，適羅惠臨沿和興街由北往南方向徒步前行
    欲穿越碧山路，遂遭鍾承翰所駕駛之前揭車輛撞擊，致羅惠
    臨倒地並受有左膝內側副韌帶斷裂、左膝外側半月板破裂及
    左膝外側脛骨平台骨折等傷害。
二、案經羅惠臨訴由南投縣政府警察局草屯分局報告臺灣南投地
    方檢察署檢察官偵查起訴。
    理  由
一、證據能力之說明：
  ㈠按被告以外之人（包括證人、鑑定人、告訴人、被害人及共
    同被告等）於審判外之陳述雖不符刑事訴訟法第159 條之1
    至之4等4 條之規定，而經當事人於審判程序同意作為證據
    ，法院審酌該言詞陳述或書面陳述作成時之情況，認為適當
    者，亦得為證據；當事人、代理人或辯護人於法院調查證據
    時，知有刑事訴訟法第159 條第1 項不得為證據之情形，而
    未於言詞辯論終結前聲明異議者，視為有前項之同意，同法
    第159條之5 定有明文。立法意旨在於傳聞證據未經當事人
    之反對詰問予以核實，原則上先予排除。惟若當事人已放棄
    反對詰問權，於審判程序中表明同意該等傳聞證據可作為證
    據；或於言詞辯論終結前未聲明異議，基於尊重當事人對傳
    聞證據之處分權，及證據資料愈豐富，愈有助於真實發見之
    理念，且強化言詞辯論主義，使訴訟程序得以順暢進行，上
    開傳聞證據亦均具有證據能力。嗣最高法院104 年第3 次刑
    事庭決議認本條之適用並不以「不符前四條之規定」為要件
    ，惟如符合第159 條之1 第1 項規定之要件而已得為證據者
    ，不宜贅依第159 條之5 之規定認定有證據能力。本案下列
    引用之供述證據，檢察官、被告鍾承翰及辯護人於本院準備
    程序迄於言詞辯論終結前均未聲明異議，而本院認其作成之
    情形並無違反法定程序取得或不當情形，經審酌後認為適當
    ，應認於本案有證據能力。
  ㈡本案以下引用之非供述證據，均依法定程序製作、取得，與
    本案具有關聯性，業經本院依法踐行調查證據程序，檢察官
    、被告及辯護人均不爭執該等證據之證據能力，亦查無依法
    應排除其證據能力之情形，均具證據能力。
二、認定犯罪事實所憑之證據及理由：
    訊據被告鍾承翰固坦承有於上開時地因駕車過失致告訴人羅
    惠臨如受有膝部挫傷之傷害，惟矢口否認告訴人之左膝內側
    副韌帶斷裂、左膝外側半月板破裂及左膝外側脛骨平台骨折
    為本件車禍所致，辯稱：車禍當時告訴人有說沒什麼大礙，
    只說膝蓋有挫傷，事後告訴人僅要求伊開車載她回家，伊還
    給告訴人新臺幣（下同）1 千元，伊開車載告訴人至光明路
    附近後，告訴人就下車，看起來活動自如，故告訴人上開傷
    勢，應非本件車禍所造成云云。辯護人為被告辯稱略以：告
    訴人雖經醫院診斷有上開傷勢，惟告訴人係於事發後10日方
    至醫院就診，故告訴人之上開傷勢應非本件車禍所致，與被
    告之過失行為無因果關係。經查：
  ㈠按刑法上之過失，其過失行為與結果間，在客觀上有相當因
    果關係始得成立。所謂相當因果關係，係指依經驗法則，綜
    合行為當時所存在之一切事實，為客觀之事後審查，認為在
    一般情形下，有此環境、有此行為之同一條件，均可發生同
    一之結果者，則該條件即為發生結果之相當條件，行為與結
    果即有相當之因果關係（最高法院76年台上字第192 號判例
    意旨參照）。本案被告於上開時地駕駛車牌號碼0000-00號
    自用小客車，沿南投縣草屯鎮和興街由南往北方向行駛，至
    該街與碧山路交岔路口欲左轉彎進入碧山路時，因未注意路
    口暫停後起步左轉彎時，應讓行進中之車輛行人優先通行及
    注意車前狀況，而貿然左轉，撞擊於該處步行之告訴人，告
    訴人經診斷受有左膝內側副韌帶斷裂、左膝外側半月板破裂
    及左膝外側脛骨平台骨折之傷害等情，業經被告固不爭執，
    另有南投縣政府警察局道路交通事故現場圖及調查報告表㈠
    、㈡、現場及車損照片、佑民醫療社團法人佑民醫院（下稱
    佑民醫院）診斷證明書在卷可稽（見警卷第16頁、第21頁至
    28頁），此部分事實應堪認定。
  ㈡被告雖以前詞置辯，惟證人即告訴人於警詢中證稱略以：伊
    於案發當時是在碧山路與和興街口的草屯公有市場，正準備
    由北往南步行穿越碧山路，1 部銀色自用小客車由南往西方
    向左轉碧山路，就與伊發生碰撞。伊當時只是覺得稍微疼痛
    ，所以沒有報警，伊僅要求被告開車載伊回家，並留下被告
    姓名及電話，想說就診後再告訴被告結果，但是當天下午4 
    點就因疼痛加劇而就醫，就醫後才發現左膝韌帶斷裂、外側
    半月板破裂及脛骨骨折等語（參見警卷第8 頁至12頁）。
  ㈢又觀之告訴人在佑民醫院之就診記錄及診斷證明書所示，告
    訴人雖於案發前有就醫紀錄，不過僅為下背疼痛及腰椎壓迫
    性骨折問題，並無任何有關左膝的傷勢情形，直至110 年3 
    月2 日因本件車禍事故就診時，才出現左膝臃腫、瘀血等情
    形，並於同月13日、15日及17日持續追蹤治療，其診斷記錄
    顯示有「左膝疼痛、鬆動」、「疑似韌帶斷裂」等情狀，並
    經磁振造影檢查後確認為左膝內側副韌帶斷裂、左膝外側半
    月板破裂及左膝外側脛骨平台骨折之傷害等情，此有佑民醫
    院110 年12月16日佑院務病字第1101200013號函暨告訴人診
    斷證明書、病歷資料、主治醫師回覆單及磁振照影檢查同意
    書在卷可參（見偵卷第17頁至35頁）。
　㈣綜合上開證據所示，可知告訴人確於本件案發之後才發生左
    膝疼痛之傷勢，且因傷勢逐漸惡化，才經磁振造影檢查後確
    認為左膝內側副韌帶斷裂、左膝外側半月板破裂及左膝外側
    脛骨平台骨折等情，故本院認告訴人所受之上開左膝部傷害
    ，因係本案車禍之創傷性因素所造成，故上開傷害與被告駕
    車過失行為間，自仍具有相當因果關係，則被告所辯，應不
    可採。
  ㈤綜上，本件事證明確，被告上開犯行堪以認定，應依法論罪
    科刑。
三、論罪科刑：
  ㈠按汽車行駛至無號誌交岔路口，轉彎時應讓行人優先通行，
    並應注意車前狀況，隨時採取必要之安全措施。道路交通安
    全規則第94條第3 項、第125條第1 項第5 款各定有明文。
    被告駕車自應注意上述道路交通安全規定，且依當時路狀，
    又無不能注意之情形，竟疏未注意而貿然左轉行駛，以致肇
    事致告訴人受有上開傷害，被告應有過失甚明。核被告所為
    ，係犯刑法第284 條前段之過失傷害罪
  ㈡爰審酌被告駕車行駛至上開肇事路段，因轉彎未禮讓行人，
    以致肇事之過失程度，及告訴人所受之傷害傷勢，被告雖因
    賠償金額迄今尚未與告訴人達成和解或調解，賠償其所受之
    損害，惟犯後尚知坦承部分犯行，兼衡被告大學畢業之智識
    程度、目前擔任社工、家庭經濟為普通、與父母及弟弟同住
    之生活狀況，量處如主文所示之刑，並諭知易科罰金之折算
    標準。
據上論斷，應依刑事訴訟法第299 條第1 項前段，判決如主文。
本案經檢察官石光哲提起公訴，檢察官劉景仁到庭執行職務。
中　　華　　民　　國　　111 　年　　4 　　月　　27　　日
　　　　　　　　　        臺灣南投地方法院刑事第二庭    
　　　　　　　　　            法　官  羅子俞
以上正本證明與原本無異。 
如不服本判決應於判決送達後20日內向本院提出上訴狀，（均須
按他造當事人之數附繕本）「切勿逕送上級法院」。
告訴人或被害人如對於本判決不服者，應具備理由請求檢察官上
訴，其上訴期間之計算係以檢察官收受判決正本之日期為準。
                              書記官  吳瓊英
中　　華　　民　　國　　111 　年　　4 　　月　　27　　日
附錄本案論罪科刑法條：
中華民國刑法第284條
因過失傷害人者，處1年以下有期徒刑、拘役或10萬元以下罰金
；致重傷者，處3年以下有期徒刑、拘役或30萬元以下罰金。